臺灣屏東地方法院刑事判決
111年度交簡上字第70號
上  訴  人  臺灣屏東地方檢察署檢察官
被      告  陳榮隆


                    （現另案在法務部○○○○○○○○○○○執行）
上列上訴人因被告公共危險案件，不服本院111年度交簡字第413
號中華民國111年6月6日第一審刑事簡易判決（聲請簡易判決處
刑案號：臺灣屏東地方檢察署111年度速偵字第185號），提起上
訴，本院管轄之第二審合議庭判決如下：
    主      文
上訴駁回。
    事實及理由
一、按上訴得明示僅就判決之刑、沒收或保安處分一部為之，刑
    事訴訟法第348條第3項定有明文。本條項民國110年6月16日
    修正之立法理由為：「為尊重當事人設定攻防之範圍，並減
    輕上訴審審理之負擔，容許上訴權人僅針對刑、沒收或保安
    處分一部提起上訴，其未表明上訴之認定犯罪事實部分，則
    不在第二審之審判範圍。如為數罪併罰之案件，亦得僅針對
    各罪之刑、沒收、保安處分或對併罰所定之應執行刑、沒收
    、保安處分，提起上訴，其效力不及於原審所認定之各犯罪
    事實，此部分犯罪事實不在上訴審審查範圍。爰增訂本條第
    3項，作為第2項之例外規定，以資適用。」觀之檢察官所提
    上訴書之內容，及經本院當庭與公訴檢察官確認結果，本件
    檢察官僅就原判決關於量刑部分提起上訴（見簡上卷第60頁
    ），是依刑事訴訟法第348條第3項規定，本件審理範圍僅及
    於原判決關於量刑之部分，其餘部分均非本院審理範圍，先
    予敘明。
二、本案據以審查量刑妥適與否之原審所認定犯罪事實、罪名：
　㈠陳榮隆明知服用酒類不能駕駛動力交通工具，於111年1月27
    日20時許，在屏東縣○○鄉○○路000號住家處飲用威士忌之酒
    類飲料後，仍於111年1月28日10時許，騎乘車牌號碼000-00
    0號普通重型機車行駛於道路上。嗣其騎車行經屏東縣○○鄉○
    ○路000號前，因未戴安全帽為警攔查，經警對其施以酒精濃
    度吐氣檢測，於同日11時31分許測得吐氣所含酒精濃度達每
    公升0.65毫克，始查悉上情。
　㈡按行為後法律有變更者，適用行為時之法律，但行為後之法
    律有利於行為人者，適用最有利於行為人之法律，刑法第2
    條第1項定有明文。查被告行為後，刑法第185條之3業於111
    年1月28日修正公布，並於同年1月30日生效。該條第1項規
    定之法定刑由「2年以下有期徒刑，得併科20萬元（新臺幣
    ，下同）以下罰金」修正為「3年以下有期徒刑，得併科30
    萬元以下罰金」，經比較新舊法結果，修正後之規定並未有
    利於被告陳榮隆，揆諸前揭規定，應適用被告行為時即修正
    前之規定論處。核被告所為，係犯修正前刑法第185條之3第
    1項第1款之不能安全駕駛動力交通工具罪。　
三、對原判決之上訴說明：
　㈠檢察官上訴意旨略以：依法院組織法第51條之10規定，最高
    法院110年度台上大字第5660號裁定（下稱系爭裁定）僅對
    所提案之案件有個案效力，不具通案效力，是原審援引系爭
    裁定意旨，認定被告不予適用累犯之規定，恐有疑義。又法
    院就刑法第47條第1項之累犯成立要件，仍應有正確適用法
    律、職權調查之義務，被告前因公共危險案件，經本院以10
    7年度交簡字第1160號判決判處有期徒刑3月確定，於107年1
    2月6日易科罰金執行完畢，原審未予審酌，未論以累犯之規
    定，於法尚有不符。況且，本案檢察官以法務部提供之刑案
    資料查註紀錄表作為證明被告成立累犯之方法，該文書屬刑
    事訴訟法第159條之4第1款所稱公務員職務上製作之紀錄文
    書、證明文書，而具有證據能力，且有證明力，檢察官已盡
    舉證之責，原審未就被告之刑案資料查註紀錄表予以調查，
    即否定該證據，認檢察官未盡舉證之責，自有不適用法則之
    虞。綜上所述，原審未認被告構成累犯並加重其刑，容非妥
    適，請撤銷原判決，另為適當合法之判決等語。
　㈡最高法院為民事訴訟、刑事訴訟之終審機關，所為裁判有確
    保法律適用一致，及促進法律續造之作用，如民事庭、刑事
    庭各庭就相同事實之法律問題見解歧異，將影響裁判之安定
    性及可預測性，使下級審及人民無所適從；另就具有原則重
    要性之法律問題，縱使尚未出現見解歧異之裁判，亦應賦予
    最高法院於涉及該問題之首件裁判作成前有統一見解之機會
    ，以發揮法律續造之功能，故應於審判權之作用內，建立適
    當裁判機制，是法院組織法第51條之1明文規定最高法院大
    法庭之組織依據。大法庭就提案之法律爭議作成之裁定，依
    法院組織法第51條之10規定，對提案庭提交之案件有拘束力
    ，提案庭應以大法庭所採之法律見解為基礎，進行該案之終
    局裁判，而成為最高法院之「先前裁判」，各審判庭對於受
    理之案件，除非擬對於採取大法庭裁定見解之先前裁判表示
    不同之法律見解，再次開啟徵詢、向大法庭提案等程序，否
    則應採取與先前裁判相同之見解，此項機制確保了最高法院
    各庭之間（橫向）法律見解之一致性，透過審級制度，下級
    審法院對於該項統一之法律見解，亦應遵循，由此達成縱向
    法律見解之統一。大法庭制度即以此構建縱向及橫向的拘束
    效力，達成統一法律見解的目的。查系爭裁定係最高法院提
    案庭依法院組織法第51條之2第1項、第51條之3之規定作成
    ，並依據系爭裁定之法律見解作出110年度台上字第5660號
    刑事判決之終局裁判，已成為最高法院之「先前裁判」，下
    級審法院對於最高法院該項統一之法律見解，自應遵循，檢
    察官上訴意旨認僅有拘束個案效力云云，自無足採。至原判
    決逕援引系爭裁定而未援引上開刑事判決，固未臻精確，惟
    結論要無不同，尚屬無害瑕疵。
　㈢按法院於審酌被告是否適用累犯規定而加重其刑時，訴訟程
    序上應先由檢察官就前階段被告構成累犯之事實，以及後階
    段應加重其刑之事項，主張並具體指出證明方法後，法院才
    需進行調查與辯論程序，而作為是否加重其刑之裁判基礎。
    前階段構成累犯事實為檢察官之實質舉證責任（指檢察官應
    於法院調查證據時，提出足以證明被告構成累犯事實之前案
    徒刑執行完畢資料，例如前案確定判決、執行指揮書、執行
    函文、執行完畢〔含入監執行或易科罰金或易服社會勞動執
    行完畢、數罪係接續執行或合併執行、有無被撤銷假釋情形
    〕文件等相關執行資料，始足當之。至一般附隨在卷宗內之
    被告前案紀錄表，係司法機關相關人員依憑原始資料所輸入
    之前案紀錄，僅提供法官便於瞭解本案與他案是否構成同一
    性或單一性之關聯、被告有無在監在押情狀等情事之用，並
    非被告前案徒刑執行完畢之原始資料或其影本，是檢察官單
    純空泛提出被告前案紀錄表，尚難認已具體指出證明方法而
    謂盡其實質舉證責任），後階段加重量刑事項為檢察官之說
    明責任（指檢察官應於科刑證據資料調查階段就被告之特別
    惡性及對刑罰反應力薄弱等各節，例如具體指出被告所犯前
    後數罪間，關於前案之性質〔故意或過失〕、前案徒刑之執行
    完畢情形〔有無入監執行完畢、在監行狀及入監執行成效為
    何、是否易科罰金或易服社會勞動、易刑執行成效為何〕、
    再犯之原因、兩罪間之差異〔是否同一罪質、重罪或輕罪〕、
    主觀犯意所顯現之惡性及其反社會性等各項情狀，俾法院綜
    合判斷個別被告有無因加重本刑致生所受刑罰超過其所應負
    擔罪責之情形，裁量是否加重其刑），均應由檢察官分別負
    主張及具體指出證明方法之責。倘檢察官未主張或具體指出
    證明方法時，可認檢察官並不認為被告構成累犯或有加重其
    刑予以延長矯正其惡性此一特別預防之必要，且為貫徹舉證
    責任之危險結果所當然，是法院不予調查，而未論以累犯或
    依累犯規定加重其刑，即難謂有應調查而不予調查之違法。
    至於檢察官所提出之證據資料，經踐行調查程序，法院認仍
    有不足時，是否立於補充性之地位，曉諭檢察官主張並指出
    證明方法，自得由事實審法院視個案情節斟酌取捨。又法院
    依簡易程序逕以簡易判決處刑者，因無檢察官參與，倘檢察
    官就被告構成累犯之事實及應加重其刑之事項，未為主張或
    具體指出證明方法，受訴法院自得基於前述說明，視個案情
    節斟酌取捨。檢察官若未主張或具體指出證明方法，法院因
    而未論以累犯或依累犯規定加重其刑，基於累犯資料本來即
    可以在刑法第57條第5款「犯罪行為人之品行」中予以負面
    評價，自仍得就被告可能構成累犯之前科、素行資料，列為
    刑法第57條第5款所定「犯罪行為人之品行」之審酌事項。
    於此情形，該可能構成累犯之前科、素行資料既已列為量刑
    審酌事由，對被告所應負擔之罪責予以充分評價，依重複評
    價禁止之精神，自無許檢察官事後循上訴程序，以該業經列
    為量刑審酌之事由應改論以累犯並加重其刑為由，指摘原判
    決未依累犯規定加重其刑違法或不當（最高法院110年度台
    上字第5660號判決意旨參照）。
　㈣本案檢察官於聲請簡易判決處刑書中，雖提及被告「因公共
    危險案件，經臺灣屏東地方法院以107年度交簡字第1160號
    判決判處有期徒刑3月確定，於107年12月6日易科罰金執行
    完畢」、「被告有如犯罪事實欄所載之前科資料，有本署刑
    案資料查註紀錄表1份在卷可憑，其於有期徒刑執行完畢後5
    年內，故意再犯本件有期徒刑以上之罪，為累犯，請依刑法
    第47條第1項之規定及大法官釋字第775號解釋意旨，審酌加
    重其刑」等情，惟就「構成累犯之事實」之部分，檢察官僅
    提出刑案資料查註紀錄表為證，而此紀錄表係司法機關相關
    人員依憑原始資料所輸入之前案紀錄，並非上開判決意旨所
    指足以證明被告構成累犯事實之前案徒刑執行完畢資料，難
    認已具體指出證明方法；就「應加重其刑之事項」部分，檢
    察官並未具體說明被告有何特別惡性及對刑罰反應力薄弱之
    具體各項情狀，供法院綜合判斷被告有無因加重本刑致生所
    受刑罰超過其所應負擔罪責之情形，則原判決未依累犯規定
    加重其刑，難認有何不當之處。另原判決已於量刑中評價檢
    察官所指構成累犯之前科紀錄（原判決已敘及被告前已有2
    次酒後駕車之前科紀錄），依前開判決意旨，本於重複評價
    禁止之精神，自無許檢察官以此為由，提起上訴。
　㈤本案經原審審理結果，認被告犯罪事證明確，因而適用刑事
    訴訟法第449條第1項前段、第3項、第454條第2項，修正前
    刑法第185條之3第1項第1款，刑法第2條第1項、第41條第1
    項前段，刑法施行法第1條之1第1項等規定，並審酌被告於
    酒後吐氣所含酒精濃度達每公升0.65毫克，已逾每公升0.25
    毫克之標準值之情形下，仍貿然騎車上路，不僅漠視自身安
    危，更罔顧其他用路人之生命、身體及財產安全，所為實非
    可取，且被告前已有2次酒後駕車之前科紀錄，猶不思悔改
    ，再犯相同罪名之本案，已係第3次違犯，顯見其未能確實
    省思酒後駕車行為所衍生之高度潛在危險性，漠視公眾往來
    之交通安全，自應受相當之刑事非難；惟念其犯後坦承犯行
    ，態度尚可，兼衡其未肇事傷人之情節、智識程度及家庭經
    濟狀況等一切情狀，於法定刑度內量處有期徒刑5月，並諭
    知以1,000元折算1日之易科罰金折算標準，尚無違誤，量刑
    亦屬適當，是檢察官之上訴為無理由，應予駁回。
據上論斷，應依刑事訴訟法第455條之1第1項、第3項、第368條
，判決如主文。
本案經檢察官鄭央鄉聲請簡易判決處刑及提起上訴，檢察官王雪
鴻到庭執行職務。
中　　華　　民　　國　　111 　年　　9 　　月　　30　　日
                  刑事第二庭  審判長法  官　程士傑
                                    法  官　張瑞德
                                    法  官　楊子龍
以上正本證明與原本無異。
不得上訴。
中　　華　　民　　國　　111 　年　　9 　　月　　30　　日
                                    書記官　林靜慧
附錄本判決論罪科刑法條：
修正前刑法第185條之3第1項第1款
駕駛動力交通工具而有下列情形之一者，處2年以下有期徒刑，
得併科20萬元以下罰金：
一、吐氣所含酒精濃度達每公升零點二五毫克或血液中酒精濃度
    達百分之零點零五以上。